【裁判字號】    97,台上,1192
【裁判日期】    970320
【裁判案由】    強盜
【裁判全文】
最高法院刑事判決            九十七年度台上字第一一九二號
上  訴  人  乙○○
                    （
選任辯護人  林達傑律師
上  訴  人  甲○○
選任辯護人  曾昭牟律師
上列上訴人等因強盜案件，不服台灣高等法院中華民國九十七年
一月十一日第二審更審判決（九十六年度上更(二)字第六四五號，
起訴案號：台灣台北地方法院檢察署九十四年度偵字第二０一三
九號），提起上訴，本院判決如下：
    主  文
上訴駁回。
    理  由
按刑事訴訟法第三百七十七條規定，上訴於第三審法院，非以判
決違背法令為理由，不得為之。是提起第三審上訴，應以原判決
違背法令為理由，係屬法定要件。如果上訴理由書狀並未依據卷
內訴訟資料，具體指摘原判決不適用何種法則或如何適用不當，
或所指摘原判決違法情事，顯與法律規定得為第三審上訴理由之
違法情形，不相適合時，均應認其上訴為違背法律上之程式，予
以駁回。本件原審經審理結果，認為上訴人乙○○、甲○○二人
行使偽造私文書、非法剝奪人之行動自由及結夥三人以上攜帶兇
器加重強盜犯行明確，因而撤銷第一審關於此部分科刑之判決，
經比較刑法新舊規定後，改判依行為時即修正前刑法牽連犯規定
，從一重均論處上訴人二人意圖為自己不法之所有，結夥三人以
上，攜帶兇器，以強暴、脅迫至使不能抗拒，而取他人之物（累
犯）罪刑，已詳敘其調查、取捨證據之結果及憑以認定犯罪事實
之心證理由。並就上訴人二人部分否認之供詞及其等所辯各語認
非可採，予以論述。經核所為論敘均與卷內證據資料相符，從形
式上觀察，並無認定事實不依證據或有何採證違背證據法則等違
法情形存在。刑事訴訟之上訴制度，其允許受不利益判決之被告
得為上訴人者，乃在許其為自己之利益，請求上級法院救濟而設
，故被告不得為自己之不利益提起上訴。乙○○上訴意旨指摘原
判決漏未就槍枝及子彈宣告沒收及未將檢察官移送併辦部分（原
判決理由七之部分）予以合一審判而退回，乃為自己之不利上訴
，有違被告為自己利益請求救濟之上訴制度本旨，自與法律所規
定得據為提起第三審上訴之理由不相適合。原判決於理由內已說
明上訴人二人夥同利建昌係於民國九十四年九月五日二十三時許
，駕車至台北市市○○道一八八號某收費停車場內等候，先趁江
冠緯駕駛貨車駛入該停車場停放，欲換乘休旅車返家之際，分持
藍波刀、不明槍枝，共同強押江冠緯進入渠等所駕車內，以此強
暴之方式，剝奪江冠緯之行動自由，至使不能抗拒，利建昌再前
往察看江冠緯之貨車，見車內放有江冠緯所有內置筆記型電腦、
文件資料、公司大、小章、現金新台幣（下同）七萬四千元之手
提袋，三人即共同利用江冠緯遭渠等挾持無法抗拒之機會，將該
手提袋取走，並將該手提袋內之上開現金強行據為己有。果上訴
人二人與利建昌初僅係在教訓江冠緯，並無強盜犯意，何以渠等
於挾持江冠緯，在教訓江冠緯之目的已達成下，利建昌竟又前往
江冠緯之貨車察看，於發現貨車內放有手提袋時，又與上訴人等
人共同將之取走，顯見上訴人二人夥同利建昌於挾持江冠緯剝奪
其行動自由之初，即有強盜意圖甚明，並有犯意聯絡與行為分擔
。上揭論斷，就形式上審查，並無違背證據法則，甲○○上訴意
旨仍指摘原判決誤認其為共犯及未敘明認定共犯之理由云云，均
係就原審採證認事職權之適法行使任意指摘，非屬合法之第三審
上訴理由。原判決認定甲○○手持足供為兇器使用且為乙○○所
有之藍波刀一把，架住江冠緯左側頸部，暨利建昌、甲○○更合
力以預先準備之透明膠帶矇住江冠緯之眼睛遮蔽其視線，綑綁江
冠緯之手、腳，致江冠緯無法動彈，復動手取走置放於江冠緯褲
子右後方口袋內之皮夾一只等情，已於理由內詳敘其所憑之依據
，甲○○上訴意旨猶謂原判決就其有無持藍波刀挾持江冠緯未予
詳查及前揭皮包係於何時、何地、遭何人取走暨利建昌當時究係
坐於前揭車輛何處之理由記載，核與事實不符云云，因此等枝微
細節均不致動搖甲○○確實持藍波刀架住江冠緯及上訴人二人與
利建昌確有共同強盜江冠緯皮夾之事實，對判決本旨顯不生影響
，自不容甲○○任意指摘，而執為適法之第三審上訴理由。乙○
○於原審第一次更審審理中，曾以證人身分結證稱有關江冠緯之
筆記型手提袋內有七萬四千元之情節，有該審判筆錄載明可稽，
甲○○上訴意旨仍指原審未將乙○○改依證人身分詰問云云，顯
未依據卷證資料而為指摘，亦非合法之第三審上訴理由。按以判
決有「應於審判期日調查之證據未予調查」之違背法令情形為第
三審上訴理由者，必須於理由書狀內具體敘明其所指原審未調查
之證據如何與待證事實具有重要之關係，為認事用法之基礎，確
有調查之必要性，因原審未予調查，又未說明不予調查之理由，
致原審判決結果迥異，如予調查，必能推翻原判決結果，始足當
之。原判決於理由內援引江冠緯之證述，認定甲○○確實有持扣
案之藍波刀抵住江冠緯左側頸部之事實，不能以內政部警政署刑
事警察局鑑驗結果而推翻江冠緯之證述，此項判斷，從形式上審
查，核無違法可言。是甲○○以原審對其有無持用藍波刀架住江
冠緯之事實未加以調查，復未於判決理由內說明，所為指摘，顯
非適法。而其餘上訴意旨，則係就屬原審採證認事職權之行使及
原判決已說明事項，徒憑己見，任意指摘，且仍為單純事實之爭
辯，均不能認已具備違背法令而得上訴第三審之形式要件。依上
揭說明，本件上訴人二人就牽連犯加重強盜、行使偽造私文書、
剝奪他人行動自由之上訴，顯均違背法律上之程式，應予駁回。
又按裁判上一罪之重罪部分得上訴第三審法院，其輕罪部分雖不
得上訴於第三審法院，依審判不可分之原則，第三審法院亦應併
予審判，但以重罪部分之上訴合法為前提，如該重罪部分之上訴
為不合法，第三審法院應從程序上予以駁回，而無從為實體上判
決，對於輕罪部分自亦無從適用審判不可分之原則，併為實體上
審判。本件原判決認乙○○尚牽連犯刑法第二百七十七條第一項
傷害罪部分，核屬刑事訴訟法第三百七十六條第一款之罪，原不
得上訴於第三審法院，乙○○雖就傷害罪部分一併提起上訴，然
前開得上訴第三審之重罪部分，既經本院以其上訴不合法，而從
程序上予以駁回，則乙○○就傷害罪輕罪部分之上訴，亦為法所
不許，應併予駁回。
據上論結，應依刑事訴訟法第三百九十五條前段，判決如主文。
中    華    民    國  九十七  年    三    月   二十   日
                      最高法院刑事第五庭
                          審判長法官  張  淳  淙
                                法官  劉  介  民
                                法官  張  春  福
                                法官  蔡  彩  貞
                                法官  林  俊  益
      本件正本證明與原本無異
                                      書  記  官
中    華    民    國  九十七  年    三    月  二十五  日
                                                      V


司法院資訊處製作；財團法人民間司法改革基金會備份。
